臺灣臺中地方法院刑事判決　　　　　　　96年度易字第4335號
公　訴　人　臺灣臺中地方法院檢察署檢察官
被　　　告　丙○○
上列被告因業務侵占等案件，經檢察官提起公訴（九十六年度偵
緝字第二四六三號），被告於本院行準備程序時就被訴事實為有
罪之陳述，經受命法官聽取當事人意見後，由本院合議庭裁定以
簡式審判程序審理，判決如下：
    主    文
丙○○共同意圖為自己不法之所有，而侵占對於業務上所持有之
物，處有期徒刑陸月，減為有期徒刑參月，如易科罰金，以新臺
幣玖佰元即銀元佰元折算壹日。又竊盜，處有期徒刑貳月，減
為有期徒刑壹月，如易科罰金，以新臺幣玖佰元即銀元佰元折
算壹日。應執行有期徒刑肆月，如易科罰金，以新臺幣玖佰元即
銀元佰元折算壹日；緩刑貳年。
    犯罪事實及理由
一、本件犯罪事實及證據，除起訴書犯罪事實欄一、第四行「與
    同事陳利榮共同前往向客戶「廖先生」收取大眾公司所有之
    工資新臺幣（下同）1萬4千元後」，應更正為「同事陳利榮
    前往向客戶「廖先生」收取大眾公司所有之工資新臺幣（下
    同）1萬4千元交與其後」外，餘均引用如附件檢察官起訴書
    之記載。
二、被告行為後，刑法業已於九十五年七月一日修正施行，茲將
    新舊法之比較適用說明如下：
(一)、修正後刑法第二條第一項規定，已將新舊法律適用之「從新
    從輕」原則，改採「從舊從輕」原則，而此規定僅係規範行
    為後法律變更所生新舊法律比較適用之準據法，並非實體刑
    罰法律，自不生行為後法律變更之比較適用之問題，應逕行
    適用新法第二條第一項之規定，為「從舊從輕」之比較。
(二)、刑法第三十三條第五款部分：
    本件論罪科刑之法條有罰金刑，而被告行為後，刑法第三十
    三條第五款業於九十五年七月一日修正公布施行；修正後刑
    法該款規定「罰金：新臺幣一千元以上，以百元計算之。」
    ，與修正前該款規定「罰金：一元以上。」不同。比較新舊
    法結果，以舊法較有利於行為人，故依刑法第二條第一項前
    段規定，本案關於上開法條之法定刑罰金部分，自應適用行
    為時之法律即修正前刑法第三十三條第五款規定決定其罰金
    部分之法定刑。
(三)、法定刑為罰金之「提高標準」適用部分：
    被告行為後，刑法施行法第一條之一於九十五年六月十四日
    修正公布增訂。修正增訂之刑法施行法第一條之一規定：「
    中華民國九十四年一月七日刑法修正施行後（按指九十五年
    七月一日），刑法分則編所定罰金之貨幣單位為新臺幣。九
    十四年一月七日刑法修正時，刑法分則編未修正之條文定有
    罰金者，自九十四年一月七日刑法修正施行後，就其所定數
    額提高為三十倍。但七十二年六月二十六日到九十四年一月
    七日新增或修正之條文，就其所定數額提高為三倍」，查本
    件被告所犯之罪之法定刑有罰金刑，且為刑法分則編未修正
    之條文而定有罰金刑者，依刑法施行法第一條之一，自應就
    罰金數額提高為三十倍，而於刑法施行法第一條之一修正增
    訂前，其貨幣單位為銀元，罰金刑之提高標準應適用罰金罰
    鍰提高標準條例第一條之規定「依法律應處罰金、罰鍰者，
    就其原定數額得提高為二倍至十倍」，而再依現行法規所定
    貨幣單位折算新臺幣條例第二條規定：「現行法規所定金額
    之貨幣單位為圓、銀元或元者，以新臺幣元之三倍折算之」
    。如換算為新臺幣，則上開條文之法定刑罰金刑部分，亦應
    提高三十倍，是其關於法定刑為罰金部分之提高標準，新舊
    法間並無有利或不利之情形，是本案關於論罪科刑法條之法
    定刑罰金提高標準部分，自應適用裁判時之法律即刑法施行
    法第一條之一之規定（最高法院九十六年度臺上字第八二七
    、一一三六號判決意旨參照）。
(四)、共犯規定部分：
    被告行為時刑法第二十八條規定為：「二人以上共同實施犯
    罪之行為者，皆為正犯」，修正施行後之規定則為：「二人
    以上共同實行犯罪之行為者，皆為正犯」，揆諸本條之修正
    理由係為釐清陰謀共同正犯、預備共同正犯是否合乎本條規
    定之正犯要件，本件經適用新舊法結果均屬共犯，對被告而
    言並無有利不利之情形，應適用修正後之刑法第二十八條規
    定（最高法院九十五年度台上字第五五八九、五六六九號判
    決意旨參照）
(五)、易科罰金部分：
    被告犯罪時之刑法第四十一條第一項前段規定：「犯最重本
    刑為五年以下有期徒刑以下之刑之罪，而受六個月以下有期
    徒刑或拘役之宣告，因身體、教育、職業、家庭之關係或其
    他正當事由，執行顯有困難者，得以一元以上三元以下折算
    一日，易科罰金。」，又被告行為時之易科罰金折算標準，
    修正前罰金罰鍰提高標準條例第二條（現已刪除）規定，就
    其原定數額提高為一百倍折算一日，則本件被告行為時之易
    科罰金折算標準，最高應以銀元三百元折算一日，經折算為
    新臺幣後，應以新臺幣九百元折算為一日。惟九十五年七月
    一日修正公布施行之刑法第四十一條第一項前段則規定：「
    犯最重本刑為五年以下有期徒刑以下之刑之罪，而受六個月
    以下有期徒刑或拘役之宣告者，得以新臺幣一千元、二千元
    或三千元折算一日，易科罰金。」比較修正前後之易科罰金
    折算標準，以九十五年七月一日修正公布施行前之規定，較
    有利於被告，則應依刑法第二條第一項前段，適用修正前刑
    法第四十一條第一項前段之規定，定其折算標準。
四、被告行為後，中華民國九十六年罪犯減刑條例於九十六年七
    月十六日公布施行，查被告本件犯行係在九十六年四月二十
    四日以前，且非同條例第三條所示不得減刑之罪，亦無同條
    例第五條規定例外不得減刑之情事，爰依同條例第二條第一
    項第三款規定，各減其宣告刑二分之一，並均諭知易科罰金
    之折算標準，並定其應執行之刑，並諭知易科罰金之折算標
    準。末查被告並未曾受有期徒刑以上刑之宣告，有臺灣高等
    法院被告全國前案紀錄表及臺灣臺中地方法院檢察署刑案資
    料查註紀錄表在卷可稽，因一時短於思慮，致觸犯本案犯行
    ，且業已與被害人甲○○調解成立賠償損失，取得諒解，此
    有本院調解程序筆錄一份在卷可稽，被害人並於本院審理時
    到庭表示願意給被告一次自新之機會，其經此次起訴審判後
    ，當能知所警惕，信無再犯之虞，本院認為前開對其宣告之
    刑，以暫不執行為適當，併宣告緩刑二年，以啟自新。
五、依刑事訴訟法第二百七十三條之一第一項、第二百九十九條
    第一項前段、第三百十條之二、第四百五十四條第一項，刑
    法第二條第一項前段、第二十八條、第三百二十條第一項、
    第三百三十六條第二項、第三十三條第五款（修正前）、第
    五十一條第五款、第四十一條第一項前段（修正前）、第七
    十四條第一項第一款，刑法施行法第一條之一、罰金罰鍰提
    高標準條例第二條（修正前），判決如主文。
本案經檢察官乙○○到庭執行職務
中　　華　　民　　國　　96　　年　　9 　　月　　26　　日
                  刑事第十四庭        法  官  洪堯讚
上正本證明與原本無異。
如不服本判決，應於送達後十日內向本院提出上訴狀（須附繕本
），上訴於臺灣高等法院臺中分院。
                                      書記官  沈慧玲
中　　華　　民　　國　　96　　年　　9 　　月　　26　　日
附錄論罪科刑法條
中華民國刑法第320條第1項
意圖為自己或第三人不法之所有，而竊取他人之動產者，為竊盜
罪，處 5 年以下有期徒刑、拘役或 5 百元以下罰金。
中華民國刑法第336條第2項
對於業務上所持有之物，犯前條第 1 項之罪者，處 6 月以上
5 年以下有期徒刑，得併科 3 千元以下罰金。
